臺灣高等法院民事裁定
110年度家抗字第82號
抗  告  人  林岳洋  
上列抗告人因與相對人蕭博仁等間分割遺產事件，抗告人對於中
華民國110年8月3日臺灣臺北地方法院110年度家繼字第26號裁定
提起抗告，本院裁定如下：
    主      文
抗告駁回。
抗告費用由抗告人負擔。
    理      由
一、按訴訟標的之價額，由法院核定；核定訴訟標的之價額，以
    起訴時之交易價額為準；無交易價額者，以原告就訴訟標的
    所有之利益為準，民事訴訟法第77條之1定有明文。此項規
    定，於家事訴訟事件，依家事事件法第51條規定，亦應準用
    之。次按對於某人遺產，請求確認被告繼承權不存在之訴，
    屬於財產權訴訟，應就遺產之價額，加計被告為繼承人時原
    告所得繼承之應繼分，與不列被告為繼承人時原告所得繼承
    之應繼分差額，計算其訴訟標的價額（最高法院103年度台
    抗字第510號裁定意旨參照）。又按本訴與反訴之訴訟標的
    相同者，反訴不另徵收裁判費同法第77條之15第1項固有明
    文。惟如本訴與反訴之訴訟標的主體相異，訴訟標的即非相
    同，本訴與反訴，自應各按訴訟標的價額徵收裁判費（司法
    院院字第2233號解釋參照）。　　
二、經查，抗告人於原法院110 年度家繼訴字第26 號分割遺產
    事件（下稱本訴）程序中，對相對人蕭博仁、蕭本丁、蕭力
    婷、林琴珠、林琴美（下合稱相對人，個別逕稱其名）反請
    求確認繼承權不存在（下稱反請求，見原法院卷第236頁）
    。而蕭博仁本訴請求分割被繼承人林培坤之遺產，主張其遺
    產價值為新臺幣（下同）1288萬0344元（見原法院卷第235
    頁），抗告人之法定應繼分5分之1（見原法院卷第14頁）。
    至抗告人反請求確認相對人之繼承權不存在，依其主張繼承
    人為其與林琴瑛，如不列相對人為繼承人，其應繼分為2分
    之1（見原法院卷第236頁），是抗告人就訴訟標的所有之利
    益，即為反請求之訴訟標的價額，應以兩者應繼分之差額3/
    10（1/2-1/5＝3/10）計算，核為386萬4,103 元【計算式：1
    288萬0344元×3/10＝386萬4,103 元，元以下4捨5入】，應繳
    納反請求裁判費3萬9313元。抗告人未繳納裁判費，原法院
    核定訴訟標的價額後，命抗告人補繳裁判費，核無不合。抗
    告人雖主張：反請求與本訴之訴訟標的相同，不應另收裁判
    費云云，惟本件本訴請求分割遺產，抗告人反請求確認繼承
    權不存在，二者之訴訟標的並不相同，揆諸首開說明，自應
    各按訴訟標的價額徵收裁判費。抗告意旨指摘原裁定關於核
    定訴訟標的價額為不當，聲明廢棄，為無理由。
三、又按訴訟程序進行中所為之裁定，除別有規定外，不得抗告
　　，民事訴訟法第483條定有明文。法院所為命當事人補繳裁
　　判費之裁定，係訴訟進行中所為之裁定，依上開規定，自在
　　不得抗告之列。抗告人就此部分併提起抗告，亦不合法。
四、據上論結，本件抗告為一部不合法、一部無理由，爰裁定如
    主文。 　　
中　　華　　民　　國　　110   　年　　11　  月　　19　日
                  家事法庭
                      審判長法  官  賴劍毅
                            法  官  陳君鳳
                            法  官　邱靜琪
　　　　　　　　　　　　　　　
正本係照原本作成。
本裁定除以適用法規顯有錯誤為理由外，不得再抗告。如提起再
抗告，應於收受送達後10日內委任律師為代理人向本院提出再抗
告狀。並繳納再抗告費新臺幣１千元。
中　　華　　民　　國　　110 　年　　11　　月　　19　　日

  　　　　　　　　　　　　　書記官　張淨卿